臺灣臺南地方法院民事判決
109年度簡上字第186號
上  訴  人  
即  原  告  李仕龍  
訴訟代理人  劉展光律師
被上訴人    
即  被  告  蘇逸軒  
訴訟代理人  王奐淳律師
上列當事人間請求侵權行為損害賠償事件，上訴人對於民國109
年6月9日本院柳營簡易庭第一審簡易判決（109年度營簡字第220
號）提起上訴，經本院於110年3月2日言詞辯論終結，判決如下
：
    主  文
上訴駁回。
第二審訴訟費用新臺幣捌仟壹佰元由上訴人負擔。
    事實及理由
一、上訴人即原告起訴主張，除與原判決記載相同者，茲引用之
    外，補稱： 
(一)如附表所示LINE對話紀錄，係訴外人即上訴人之前配偶甲○○
    於民國109年2月中旬為獲取上訴人之宥恕而主動交付上訴人
    ，然上訴人仍無法原諒甲○○，乃另訴對甲○○提起離婚訴訟，
    經鈞院以109年度司家調字第252號離婚等事件受理（嗣上訴
    人與甲○○於該事件中業已經鈞院調解成立而達成離婚之協議
    ，下稱系爭離婚訴訟事件），甲○○於系爭離婚訴訟事件中所
    提出答辯暨反訴聲請狀坦承如附表所示對話紀錄係其與被上
    訴人之間的對話，僅辯稱內容均為同事間之玩笑話，足證如
    附表所示LINE對話紀錄確實為被上訴人與甲○○間之對話紀錄
    。
(二)又上訴人前對被上訴人及甲○○提出妨害家庭刑事告訴，嗣因
    司法院大法官會議於109年5月29日公布釋字第791號解釋宣
    告刑法第239條通姦、相姦罪之規定違憲，自解釋公布之日
    起失其效力，經臺灣臺南地方檢察署檢察官以109年度偵字
    第7932號作成不起訴處分（下稱系爭刑事案件）。惟甲○○因
    系爭刑事案件於109年3月30日接受警詢時，亦明確表示被上
    訴人使用之LINE名稱就是「Yi-Syuan Su」，並坦承如附表
    所示對話紀錄為其與被上訴人間之對話，僅再次重申如附表
    所示對話內容均為同事間玩笑話云云。又被上訴人於109年4
    月9日因系爭刑事案件接受警詢時，亦未否認其使用之LINE
    名稱即為「Yi-Syuan Su」，僅泛言辯稱沒有印象說過如附
    表所示對話內容，其與甲○○間平日對話均僅公務上正常聊天
    而已云云，益證如附表所示對話紀錄確為被上訴人與甲○○間
    之對話內容。
(三)另由其餘LINE對話紀錄上記載對話內容係連續性，訴外人甲
    ○○稱呼對方為「逸軒」，還說到「逸軒」要搬回嘉義的事，
    亦與被上訴人乙○○之戶籍地於嘉義相符，兩人還聊到工作、
    同事、聚餐、投資等等與外遇無關之內容，可明見如附表所
    示LINE對話紀錄絕非偽造。再者，假設上訴人要偽造LINE對
    話紀錄，何必以英文「Yi-Syuan Su」來多此一舉，更可反
    證如附表所示LINE對話紀錄為真正。
(四)依如附表所示LINE對話紀錄顯示，被上訴人與甲○○二人關係
    甚為緊密、親密，絕非僅止一般朋友關係，甚至同在一房內
    、擁抱、親吻、發生過性行為，而甲○○與上訴人婚姻關係仍
    存續中，被上訴人明知卻仍與甲○○擁抱親吻、發生性行為，
    已逾越一般男女社交往來之界限，甲○○所為已然違背對其配
    偶即上訴人之誠實義務，被上訴人與甲○○間之行為，已足以
    破壞上訴人與甲○○夫妻間共同生活圓滿安全及幸福之程度，
    確屬故意不法侵害上訴人基於配偶關係之身分法益且情節重
    大，則上訴人依侵權行為法律關係，請求被上訴人應賠償其
    慰撫金新臺幣（下同）50萬元，應屬有據。原審判決駁回上
    訴人之訴，顯係違誤，為此提起本件上訴等語。
(五)並聲明：
 1、原判決廢棄。
 2、被上訴人應給付上訴人50萬元，及自起訴狀繕本送達翌日起
    至清償日止，按年息百分之5計算之利息。
二、被上訴人即被告之答辯，除與原判決記載相同者，茲引用之
    外，補稱： 
(一)如附表所示對話紀錄係以純文字檔案所影印之文件，其上並
    無被上訴人或甲○○之簽名，對話之人名稱亦與被上訴人LINE
    名稱「Yi-Hsuan Su」不符，且使用LINE此通訊軟體時，任
    何人均得以自己想要之名稱註冊，如附表所示對話紀錄可能
    係由上訴人自行繕打或修改。被上訴人否認該對話紀錄形式
    上之真正，上訴人應舉證證明如附表所示對話紀錄係被上訴
    人與甲○○間之對話。
(二)且上訴人現在正與甲○○進行離婚訴訟，上訴人於原審言詞辯
    論期日當庭表示不知道甲○○現居住於何處，顯見上訴人與其
    配偶即訴外人甲○○感情狀態不佳，則甲○○焉有可能主動提供
    如附表所示對話紀錄予上訴人，上訴人主張如附表所示對話
    紀錄為甲○○提供云云，實有可疑。
(三)甲○○於警詢時並未表示「Yi-Syuan Su」為被上訴人之LINE
    名稱，實際上甲○○根本忘記被上訴人之LINE名稱，而係在警
    察誘導下才讓警察在筆錄中填載「被上訴人之LINE名稱為『Y
    i-Syuan Su』」等內容。甲○○亦未承認如附表所示對話紀錄
    為其與被上訴人間之對話內容，且於警詢時陳稱：「我沒有
    提供給他這個資料」、「這個內容跟我實際內容不一樣呢？
    」、「這個不是實際的」等語，顯見如附表所示對話紀錄並
    非甲○○與被上訴人間之對話。
(四)縱認如附表所示對話紀錄確為被上訴人與甲○○間之對話，據
    甲○○於系爭刑事案件警詢中之陳述，該些對話僅為玩笑話，
    並未付諸實際行動，被上訴人從未前往甲○○租屋處，雙方亦
    未發生性行為，法律上應難以此評價有侵害配偶權之行為。
    況甲○○早因上訴人之家暴行為，自109年1月27日起即在外租
    屋未與上訴人同住，斯時渠夫妻間感情早已生變，如附表所
    示對話係在109年2月4日以後，上訴人與甲○○夫妻間之感情
    並非被上訴人所破壞，被上訴人並未侵害上訴人基於配偶關
    係之身分法益。反而係上訴人欲迫使甲○○撤回保護令之聲請
    ，始對甲○○提出刑事上通姦罪之告訴。
(五)縱認被上訴人確有侵害上訴人之配偶權，惟上訴人至多僅能
    證明被上訴人有與甲○○間曾為如附表所示逾越一般男女交往
    之曖昧言語，尚難認對上訴人之配偶權有何嚴重之侵害，上
    訴人請求被上訴人賠償慰撫金50萬元，實屬過高。
(六)並聲明：上訴駁回。 　　 　
三、本院整理之兩造不爭執及爭執之事項：
(一)兩造不爭執之事項： 
 1、上訴人前於103年5月11日與甲○○結婚，迄109年5月26日於本
    院達成調解離婚（本院109年度司家調字第252號離婚等事件
    ）。
 2、上訴人於本件提出之原證二LINE對話紀錄，與其在本院109
    年度司家調字第252號離婚等事件所提出原證二LINE對話紀
    錄相同。
 3、上訴狀第3至7頁所節錄109年2月4日至同年月13日LINE對話
    內容（即如附表所示對話紀錄），均有在原證二LINE對話紀
    錄中（是否為被上訴人乙○○與訴外人甲○○之對話紀錄乙節為
    爭點）。
 4、上訴人於本院審理時所提出上證一答辯狀與訴外人甲○○於本
    院109年度司家調字第252號離婚等事件之109年5月23日答辯
    狀相符。
(二)兩造之爭執事項： 
 1、原證二（含如附表所示對話紀錄）是否為被上訴人與甲○○於
    109年2月4日至同年月13日LINE對話內容？
 2、被上訴人有無故意侵害上訴人基於配偶關係之身分法益、情
    節重大，而應對上訴人負損害賠償責任？
四、本院得心證之理由： 
(一)按當事人主張有利於己之事實者，就其事實有舉證之責任，
    民事訴訟法第277條前段定有明文。是以民事訴訟如係由原
    告主張權利者，應先由原告負舉證之責，若原告先不能舉證
    ，以證實自己主張之事實為真實，則被告就其抗辯事實即令
    不能舉證，或其所舉證據尚有疵累，亦應駁回原告之請求。
    復按侵權行為損害賠償責任，須行為人因故意過失不法侵害
    他人權利，亦即行為人須具備歸責性、違法性，並不法行為
    與損害間有相當因果關係，始能成立，且主張侵權行為損害
    賠償請求權之人，對於侵權行為之成立要件應負舉證責任（
    最高法院100年度台上字第328號判決意旨參照）。本件上訴
    人主張被上訴人與甲○○間曾使用通訊軟體LINE為如附表所示
    親密對話訊息，由該對話內容可得知被上訴人與甲○○間曾有
    同處一室、擁抱、親吻、發生性行為等顯逾一般男女正常社
    交範圍之親密行為等情，為被上訴人所否認，依上開說明，
    自應由上訴人對其所主張之上開事實，負舉證責任。
(二)按私文書應由舉證人證其真正，但他造於其真正無爭執者，
    不在此限，民事訴訟法第357條定有明文。本件上訴人主張
    被上訴人有侵害其配偶權之行為，所提出證據無非如附表所
    示對話紀錄，惟被上訴人業已否認如附表所示對話紀錄係其
    與甲○○間之LINE對話內容，依前開法律規定，上訴人應就該
    對話紀錄之真正及內容是否屬實等事項負舉證責任。而上訴
    人主張如附表所示對話紀錄為真正，所據之理由及證據無非
    甲○○於系爭離婚訴訟事件及系爭刑事案件中均承認如附表所
    示對話紀錄為其與被上訴人間之對話內容，僅辯稱為同事間
    玩笑話；暨被上訴人於系爭刑事案件警詢時未否認其使用之
    LINE名稱為「Yi-Hsuan Su」云云。惟：
 1、據本院調取系爭刑事案件全卷，依被上訴人於109年4月9日
    警詢筆錄內容，員警雖逐一提示如附表所示對話紀錄，然被
    上訴人始終否認該些對話紀錄為其與甲○○間之對話內容，並
    陳稱其與甲○○間使用通訊軟體LINE之對話均僅公事之正常聊
    天內容，沒有逾矩關係等語（見系爭刑事案件警卷第15至19
    頁），並未承認「Yi-Syuan Su」為其所使用之LINE名稱。
    再者，本院依被上訴人之聲請，函請渣打國際商業銀行股份
    有限公司、彰化商業銀行股份有限公司、中國信託商業銀行
    股份有限公司提供被上訴人申辦信用卡時所使用英文譯名，
    據各該銀行回覆被上訴人所使用英文譯名有「SU, YI-HSUAN
    」、「SU YI HSUAN」、「SU YI HSU」，然並未曾使用「Yi
    -Syuan Su」（見本院卷第276至279、280、284至286頁），
    且上開英文譯名拼音方式亦與被上訴人主張其使用之LINE名
    稱為「Yi-Hsuan Su」相符（見原審卷第211至213頁被上訴
    人所提出LINE畫面截圖，中間名使用「Hsuan」而非「Syuan
    」），是上訴人指訴被上訴人即為如附表所示對話紀錄中，
    與甲○○對話之「Yi-Syuan Su」云云，是否屬實，即有疑義
    。
 2、又上訴人主張甲○○於系爭離婚訴訟事件及系爭刑事案件中均
    陳稱如附表所示對話紀錄中與其對話之「Yi-Syuan Su」即
    為被上訴人云云，惟據上訴人所提出甲○○於系爭離婚訴訟事
    件所提出民事答辯暨反訴聲請狀，該書狀僅指陳上訴人有未
    經甲○○同意私自登入其手機竊取甲○○與被上訴人間LINE對話
    紀錄之行為，並未明確表示如附表所示對話紀錄即為甲○○與
    被上訴人間之對話（本院卷第106頁），又據被上訴人所提
    出甲○○109年3月30日警詢錄音譯文內容如附件一、二所示，
    甲○○於警詢時表示其當時已遭被上訴人封鎖，無法在手機上
    查看被上訴人所使用之LINE名稱，經員警提示資料供其辨識
    ，甲○○並不確定被上訴人所使用LINE名稱為「Yi-Syuan Su
    」，且否認員警所提示LINE對話內容為其提供予上訴人，並
    否認如附表所示對話紀錄為實際對話內容等語（原譯文見本
    院卷第242至244頁）。是上訴人主張甲○○於系爭離婚訴訟事
    件及系爭刑事案件中均陳稱如附表所示對話紀錄中與其對話
    之「Yi-Syuan Su」即為被上訴人等情，是否可採，尚屬有
    疑。況縱甲○○確實於系爭離婚訴訟事件及系爭刑事案件中均
    陳稱如附表所示對話紀錄中與其對話之「Yi-Syuan Su」即
    為被上訴人，然此節既據被上訴人自始否認，於無其他客觀
    證據足資佐證甲○○上開陳述內容之情形下，亦難僅憑此甲○○
    單方、片面之陳述內容，而排除其他可能性，遽認被上訴人
    確曾與甲○○進行如附表所示對話。
 3、又上訴人主張其餘LINE對話紀錄內容連續，且提及工作、同
    事、聚餐、投資等等與外遇無關之內容，足證如附表所示對
    話紀錄確為被上訴人與甲○○間之對話內容云云，惟上訴人亦
    未證明其餘LINE對話紀錄為被上訴人與甲○○間之對話，縱其
    餘LINE對話紀錄內容涉及被上訴人及甲○○之生活瑣事，亦無
    從據以證明包括如附表所示內容之對話紀錄，即為被上訴人
    與甲○○間之LINE對話紀錄。
(三)則本件上訴人指訴被上訴人有與甲○○不當往來而侵害上訴人
    配偶權之行為，所憑僅如附表所示對話紀錄，然上訴人又不
    能證明如附表所示對話紀錄確實為被上訴人與甲○○間之LINE
    對話紀錄，應認上訴人未能證明其所主張之侵權行為事實存
    在，故其請求被上訴人應賠償損害云云，難認有據。
(四)綜上所述，上訴人既無法舉證被上訴人確有侵害其配偶權之
    行為，則上訴人依民法第184條第1項及第195條第1項、第3
    項規定，請求被上訴人給付上訴人50萬元及其法定遲延利息
    ，即無理由，不應准許。原審為上訴人敗訴之判決，經核並
    無違誤，上訴意旨指摘原判決不當，求予廢棄改判，為無理
    由，應駁回其上訴。
五、本件判決基礎已臻明確，兩造其餘之攻擊防禦方法及訴訟資
    料經本院斟酌後，核與判決結果不生影響，無一一論述之必
    要，併予敘明。
六、按法院為終局判決時，應依職權為訴訟費用之裁判；又訴訟
    費用，由敗訴之當事人負擔，民事訴訟法第87條第1項、第
    78條分別定有明文。本件上訴人上訴為無理由，第二審訴訟
    費用即裁判費8,100元，應由上訴人負擔，爰判決如主文第2
    項所示。
七、據上論結，本件上訴為無理由，依民事訴訟法第436條之1第
    3項、第449條第1項、第78條、第87條第1項，判決如主文。
中　　華　　民　　國　　110 　年　　3 　　月　　23　　日
                  民事第三庭  審判長法  官  黃聖涵
　　　　　　　　　                  法  官  羅郁棣
　　　　　　　　　                  法  官  許嘉容
以上正本證明與原本無異。
本判決不得上訴。
中　　華　　民　　國　　110 　年　　3 　　月　　23　　日
                                    書記官  謝靜茹

附表：  時        間 對話內容（摘錄） 109年2月4日 Yi-Syuan Su：「我愛妳啊」、「妳要甩開我喔」、「妳還不是說送手機要氣妳老公」、「謝謝老婆」、「妳今天都沒跟我說老公謝謝」、「害我好傷心」、「妳有一次還嫌妳老公變胖」。  甲○○：「你來我都捨不得你走」、「我只想要逸軒啊」、「老公愛你」。 109年2月5日 Yi-Syuan Su：「老婆〜〜」、「親一下啊」、「那妳也要親一下啊」、「老婆都想要了」、「老婆晚安」、「除了妳喜歡我啦」、「妳不理我我心臟才會承受不了啦」。  甲○○：「謝謝老公送我這麼好的手機」、「有時候想說是不是跟我在一起?你變很累」、「還是以後我們再外面約會」。 109年2月6日 Yi-Syuan Su：「老婆〜」、「妳可是在他配偶欄呢」、「說不定我狠下心來分手」、「要娶妳時妳又猶豫了」、「幫他生小孩 做得要死要活」。  甲○○：「因為你是我愛的人阿」、「你以後不喜歡我也可以當好朋友啊」、「誰叫你不娶我」、「以後我做什麼事都會想到你」、「我只想要你當我老公」、「我就只愛你」。 109年2月7日 Yi-Syuan Su：「妳才不愛我勒」、「妳又知道我不想看到妳」、「妳不要那樣對我好不好」、「妳要我幹嘛我可以就配合妳」、「那妳還會叫我老公嗎」、「我真的還很愛妳」、「現在還很愛妳啊」、「謝謝老婆」、「老婆不要再這樣對我了」、「因為我發現現在我沒辦法承受失去妳了」、「我就說一直以來都是我比較愛妳啊」、「老婆〜不要氣我了」、「妳今天都沒叫我老公欸」、「要怎麼娶」、「重婚嗎」、「妳也不願意嫁我吧」、「連老公都不願意叫了」。 109年2月8日 Yi-Syuan Su：「不然一直親到頭髮」、「我真的好羨慕妳老公」、「妳為他生小孩」、「我累妳就抱抱我就好啦」、「不想聽到我聲音唷」。  甲○○：「我只是你的小三阿」。 109年2月9日 Yi-Syuan Su：「那他知道我親過妳嗎」、「我們能不能好到情人節的時候」、「妳不是說要送我情人節禮物」、「我想要妳」、「我喜歡妳啊」、「我這輩子不管怎樣都不會忘記妳的」、「我從來沒這麼喜歡過一個人」、「可是我愛妳比較多啊」。 109年2月10日 Yi-Syuan Su：「該不會把柄是我們吧」、「妳不是還要寫老公我愛妳給我」、「剛差點在門口親下去」、「我是喜歡妳」、「我明明就愛妳」、「但妳老公如果知道 他是可以告我的」、「是受不了啊」、「不是硬超久的嗎」、「這能騙人嗎」、「還是妳覺得那樣不算久」、「就是因為妳啊」、「而且那時我都很累了啊」、「還那麼硬」。  甲○○：「我跟你比較好的我都直接刪了」、「我是真的有想過要離婚好好跟你在一起啊」、「不然她怎麼會覺得我婚外情」、「那你看到我沒穿衣服不是受不了」、「很久啊」。 109年2月11日 甲○○：「但我只跟你睡過啊」。 109年2月13日 Yi-Syuan Su：「我也好久沒摸妳的腰了」、「我還是可以幫妳亂舔」、「哪裡都可以啊」、「每次我都硬成那樣」、「妳又不是不知道」、「那邊又不能騙人」、「那妳身上只能有蝴蝶結喔」、「然後不要穿衣服啊」。